臺灣高等法院民事判決　　　　　　　　　　93年度上字第17號
上　訴　人　悉達資訊股份有限公司
法定代理人　余明誠
訴訟代理人　蘇松鑫
被上訴人　　中華電信股份有限公司
法定代理人　賀陳旦
訴訟代理人　倪麗雅
當事人間請求返還保證金事件，上訴人對於中華民國九十二年十
月三十一日台灣台北地方法院九十二年訴字第三五二一號第一審
判決提起上訴，本院於九十三年十二月二十一日言詞辯論終結，
判決如下：
    主      文
上訴駁回。
第二審訴訟費用由上訴人負擔。
    事      實
甲、上訴人方面：
一、聲明：
（一）原判決廢棄。
（二）被上訴人應給付上訴人新台幣（下同）壹佰陸拾參萬壹仟
      貳佰元及自民國九十一年五月十日起至清償日止，按年利
      率百分之五計算之利息。
二、陳述：除與原判決記載相同者，茲予引用外，補稱略以：
    上訴人於九十一年五月十日即向被上訴人申請停止所有租用
    線路，依被上訴人所開立保證金收據附註第二、三條內容所
    載，即可以此收據辦理退費，被上訴人拒不退費，復以抵銷
    抗辯，實於法不合。
三、證據：援用原審之立證方法。
乙、被上訴人方面：
一、聲明：上訴駁回。
二、陳述：除與原判決記載相同者，茲予引用外，補稱略以：
    上訴人積欠電信費用皆已至清償期，至今尚未清償，目前扣
    除上訴人在本公司之保證金額後，從九十年二月至九十年七
    月止仍積欠被上訴人約四百四十二萬零一十七元正之電信費
    用。被上訴人依據民法第三百三十四條主張抵銷，於法有據
    ，事屬正當，且該筆保證金已於九十二年十一月二十九日以
    北院錦九十二執正字第三五三一七號執行命令已准許收取該
    筆保證金沖抵欠費並已沖抵完畢。
三、證據：除援用原審之立證方法外，補提欠費明細、台灣高等
    法院九十二年上字第一一八四號裁定、台北地方法院九十二
    年執正字第三五三一七號執行命令為證。
    理      由
一、上訴人起訴主張：上訴人自八十六年起陸續向被上訴人租用
    ＰＲＩ、專線線路，並向被上訴人繳納租用保證金總計一百
    六十三萬一千二百元（下稱系爭保證金），嗣上訴人於九十
    一年五月十日向被上訴人表示終止租用，被上訴人自應返還
    全部保證金及自該日起算之法定遲延利息，惟被上訴人置之
    不理，乃依法請求被上訴人給付如聲明所示。
二、被上訴人則以：上訴人仍積欠上訴人租金達六百三十九萬二
    千九百五十八元之電信費用，其中三十一萬五千零九十二元
    部分業經和解，另有部分經原審法院以九十一年訴字第四四
    七號判決上訴人應給付三百二十三萬六千零八十元、九十二
    年訴字第六五八號判決上訴人應給付二百十九萬六千二百四
    十九元在案。扣除上訴人在本公司之保證金額後，從九十年
    二月至九十年七月止仍積欠被上訴人約四百四十二萬零一十
    七元正之電信費用。被上訴人依據民法第三百三十四條主張
    抵銷，於法有據，事屬正當，且該筆保證金已於九十二年十
    一月二十九日以北院錦九十二執正字第三五三一七號執行命
    令已准許收取該筆保證金沖抵欠費並已沖抵完畢等語，資為
    抗辯。
三、經查：
  (一)上訴人於八十六年起陸續向被上訴人租用ＰＲＩ、專線線
      路，並向被上訴人繳納租用保證金總計一百六十三萬一千
      二百元。嗣於九十一年五月十日向被上訴人表示終止租用
      ；而上訴人尚積欠被上訴人六百三十九萬二千九百五十八
      元之電信費用等情，為兩造所不爭執，並有保證金收據、
      欠費明細附卷可稽，自堪信為真實。
  (二)上訴人主張其既已向被上訴人申請停止所有租用線路，依
      被上訴人所開立保證金收據附註第二、三條內容所載，被
      上訴人應返還系爭租用保證金，惟就此被上訴人則行使抵
      銷抗辯。按二人互負債務，而其給付種類相同，並均屆清
      償期者，各得以其債務，與他方之債務，互為抵銷，民法
      第三百三十四條第一項前段定有明文。本件被上訴人對上
      訴人負有一百六十三萬一千二百元返還保證金債務，而上
      訴人對被上訴人負有六百三十九萬二千九百五十八元電信
      費債務，且均屆清償期，為兩造所不爭執，已如上述，則
      被上訴人主張互為抵銷，依前開說明，自無不合。準此，
      上訴人對被上訴人之系爭保證金債權，即因被上訴人行使
      上開抵銷之抗辯而消滅。
三、綜上所述，上訴人請求被上訴人給付一百六十三萬一千二百
    元及自九十一年五月十日起至清償日止，按年利率百分之五
    計算之利息，為無理由，不應准許。上訴意旨指摘原判決不
    當，求予廢棄改判，為無理由，應予駁回。
四、據上論結，本件上訴為無理由，依民事訴訟法第四百四十九
    條第一項、第七十八條，判決如主文。
中　　華　　民　　國　　94　　年　　1 　　月　　4 　　日
　　　　　　　    民事第九庭審判長法　官　吳景源
　　　　　　　 　 　　　　　　　　法　官　連正義
                                  法　官　鄭純惠
正本係照原本作成。
如不服本判決，應於收受送達後二十日內向本院提出上訴書狀，
其未表明上訴理由者，應於提出上訴後二十日內向本院補提理由
書狀（均須按他造當事人之人數附繕本）上訴時應提出委任律師
或具有律師資格之人之委任狀；委任有律師資格者，另應附具律
師及格證書及釋明委任人與受任人有民事訴訟法第四百六十六條
之一第一項但書或第二項（詳附註）所定關係之釋明文書影本。
中　　華　　民　　國　　94　　年　　1 　　月　　5 　　日
　　　　　　　　　　　　　　　　　書記官　張淑華
附註：
民事訴訟法第四百六十六條之一（第一項、第二項）：
對於第二審判決上訴，上訴人應委任律師為訴訟代理人。但上訴
人或其法定代理人具有律師資格者，不在此限。
上訴人之配偶、三親等內之血親、二親等內之姻親，或上訴人為
法人、中央或地方機關時，其所屬專任人員具有律師資格並經法
院認為適當者，亦得為第三審訴訟代理人。
